臺灣高等法院高雄分院刑事判決　　　 99年度交上訴字第118號
上　訴　人　臺灣高雄地方法院檢察署檢察官
被　　　告　郭嘉偉
上列上訴人因被告公共危險案件，不服臺灣高雄地方法院99年度
審交訴字第280 號中華民國99年10月29日第一審判決（起訴案號
：臺灣高雄地方法院檢察署99年度偵字第25150 號），提起上訴
，本院判決如下：
     主  文
上訴駁回。
     事  實
一、郭嘉偉前於民國96年間因幫助恐嚇取財案件，經臺灣高雄地
    方法院以96年度簡字第232 號判處有期徒刑3 月確定，經減
    刑為1 月15日後，於96年11月22日易科罰金執行完畢。詎其
    仍不知悔改，於民國99年6 月8 日上午9 時45分許，騎乘車
    牌號碼2JV -225號重型機車，沿高雄市苓雅區○○○路北往
    南行駛，行經福德二路與建國一路路口時，其行車方向燈光
    號誌已係黃燈，旋將變換為禁止通行之紅燈，其本應注意交
    岔路口車前狀況，隨時採取必要之安全措施，而當時天候晴
    、日間有自然光、路面無缺陷、無障礙物、視距及視角均良
    好，並無不能注意情事，詎其竟為急於橫越交岔路口，而疏
    未注意前方路口狀況，適有李傳芬亦騎乘車牌號碼YXG -351
    輕機車，沿建國一路西向東行駛，原在福德二路路口停等紅
    燈，在其行車方向號誌變換為綠燈而起步通過該交岔路口之
    際，撞及李傳芬之機車，致人車倒地，李傳芬因此受有頭部
    外傷併輕微腦震盪、左肩左臂鈍傷（過失傷害部分業經告訴
    人撤回告訴，經原審另為不受理判決）。郭嘉偉雖立即與路
    人將李傳芬及機車扶至路旁騎樓處休息，惟因其子郭宗佑甫
    於前日就醫經學校電告其身體發燒，心繫其子病情，急於至
    學校接送用藥，明知其駕駛上開動力交通工具肇事致人受傷
    ，竟萌生肇事逃逸之犯意，未對李傳芬施以必要之救護，亦
    未留下任何聯絡方式，即告稱「有急事」，即逕自騎車逃離
    現場。嗣經警方循線查獲，始悉上情。
二、案經告訴人李傳芬訴由高雄市政府警察局苓雅分局報告臺灣
    高雄地方法院檢察署檢察官偵查起訴。
    理  由
一、本件被告郭嘉偉所犯均為死刑、無期徒刑、最輕本刑為3年
    以上有期徒刑以外之罪，其於審判程序中就被訴事實為有罪
    之陳述，經本院告知簡式審判程序之旨，並聽取當事人意見
    後，認宜進行簡式審判程序，爰依刑事訴訟法第273條之1第
    1項規定，裁定進行簡式審判程序，合先敘明。
二、上開犯罪事實業據被告於本院審理時坦承不諱，核與證人即
    被害人李傳芬於警詢、偵訊之指訴、證人姚國豪之證述相符
    ，復有聖功醫院診斷證明書、道路交通事故現場圖、道路交
    通事故調查報告表( 一) 、( 二) 、高雄市政府警察局交通
    大隊交通事故談話紀錄表各1 份（參警卷第5-11頁）及現場
    蒐證照片15張（參警卷第15-22 頁）在卷可佐。故堪認被告
    上開任意性自白，確與事實相符。從而，本件事證明確，被
    告犯行洵堪認定，應予依法論科。至起訴書雖認被告係沿建
    國一路東往西與告訴人同向行駛，而肇事時係闖越紅燈自後
    方撞擊告訴人云云，惟為被告否認，辯稱伊係沿福德二路北
    往南搶黃燈等語（本院卷第28頁），參以告訴人於警詢時即
    已陳明伊如何被撞並不知道，顯然無從認定被告行向為何，
    且告訴人於本院亦陳稱，伊當時係停等紅燈於綠燈起步前行
    ，於車身左側遭撞擊等語明確（本院卷第26頁），亦可認定
    被告通過上開交岔路口時，當係燈號甫行變換之際，則被告
    辯稱伊係搶越黃燈未注意車前狀況始行肇事等語，自屬可信
    ，併此指明。
三、核被告所為，係犯刑法第185 條之4 肇事致人傷害逃逸罪。
    又被告有犯罪事實欄所載之犯罪前科及執行情形，有臺灣高
    等法院被告前案紀錄表1 份在卷可查，其於上開有期徒刑執
    行完畢後5 年內，故意再犯本件有期徒刑以上之罪，為累犯
    ，應依刑法第47條第1 項之規定加重其刑。又按犯罪之情狀
    顯可憫恕，認科以最低刑度仍嫌過重者，得酌量減輕其刑，
    刑法第59條定有明文。本案中被告固然有肇事逃逸之犯行，
    惟告訴人所受傷害尚輕，此有診斷證明書、現場及告訴人所
    騎機車受損照片在卷為憑，且被告於肇事後，曾將告訴人及
    機車扶至路旁騎樓處休息，業經告訴人於警詢、本院審理時
    陳明在卷（警卷第3 頁、本院卷第27頁），足見被告肇事後
    曾下車坦然面對告訴人，絕非檢察官所指未下車查看傷者情
    形，其惡性顯較一般逕自離開現場之肇事逃逸者為低；又被
    告現獨力扶養2 名幼子郭宗佑、郭哲宏，有其於偵查中所提
    出之戶籍謄本在卷可查（見偵卷第14頁），其肇事時係因其
    子在學校發燒，急於趕往學校接送，亦經被告於警詢時供明
    在卷（警卷第2 頁），而據其所提出之中央健康保險局保險
    對象門診就醫紀錄明細表所示，其子郭宗佑於99年6 月7 日
    即肇事前一日在大東醫院確有就診之紀錄，足認其此部分之
    供述屬實，則被告於肇事後先行離開現場，既係因心繫愛子
    病情之故，其犯罪時顯有特殊之原因與環境，在客觀上足以
    引起一般同情，而被告所犯肇事逃逸罪之法定本刑為6 月以
    上，加以被告另有上開刑罰加重事由，若不予減刑，終將入
    監服刑，則其無辜幼子何依？顯見上開法定刑度與被告所犯
    之犯罪情節相較，顯屬過高，而有情輕法重、失之苛酷之情
    形，故本院審酌上情，認本件犯罪情狀已達顯可憫恕之程度
    ，爰依刑法第59條之規定，予以減輕其刑，並依刑法第71條
    規定先加後減之。
四、原審認被告罪證明確，因而適用刑法第185 條之4 、第47條
    第1 項、第59條、第41條第1 項前段、第71條第1 項，刑法
    施行法第1 條之1 ，並審酌被告駕車時疏未注意道路交通安
    全規則之相關規定，致生本件車禍並使告訴人受有上開傷害
    ，復於肇事後，率爾逃逸，其所為誠屬可議。惟念及被告業
    與告訴人達成和解，賠償告訴人所受損害，告訴人就被告所
    犯過失傷害部分，不願追究，業已撤回告訴，被告對於其肇
    事逃逸行為，亦於審理中坦承不諱，犯後態度尚稱良好，日
    後當知警惕，復審酌被告犯罪動機、目的、手段，暨告訴人
    於本案所受傷勢等一切具體情狀，認檢察官求處之刑尚嫌過
    重，量處有期徒刑4 月，如易科罰金以新臺幣1000元折算1
    日。其認事用法，核無不合，量刑亦屬允當。公訴人上訴意
    旨未察及上情，指摘原判決依刑法第59條規定減刑不當，為
    無理由，應予駁回。
據上論斷，應依刑事訴訟法第368 條第1 項、第273 條之1 第1
項，判決如主文。
本案經檢察官陳宗吟到庭執行職務。
中    華    民    國  100     年    1     月    11    日
                  刑事第七庭    審判長法  官  莊飛宗
                                      法  官  謝宏宗
                                      法  官  蔡廣昇
以上正本證明與原本無異。
如不服本判決應於收受本判決後10日內向本院提出上訴書狀，其
未敘述上訴理由者，並得於提起上訴後10日內向本院補提理由書
狀（均須按他造當事人之人數附繕本）「切勿逕送上級法院」。
中    華    民    國  100     年    1     月    11    日
                                      書記官  曾允志
附錄本判決論罪科刑法條：
中華民國刑法第185條之4
駕駛動力交通工具肇事，致人死傷而逃逸者，處6 月以上5 年以
下有期徒刑。